【裁判字號】    98,交聲,1385
【裁判日期】    981231
【裁判案由】    違反道路交通管理處罰條例聲明異議
【裁判全文】
臺灣桃園地方法院刑事交通事件裁定    98年度交聲字第1385號
原處分機關  交通部公路總局新竹區監理所中壢監理站
異  議  人
即受處分人  甲○○ 原名汪進.
送達代收人  丙○○
上列異議人即受處分人因違反道路交通管理處罰條例案件，對於
交通部公路總局新竹區監理所中壢監理站民國98年6 月16日壢監
裁字第裁53-Z00000000號違反道路交通管理事件裁決書所為之處
分（原舉發通知單案號：內政部警政署國道公路警察局公警局交
字第Z00000000 號）及內政部警政署國道公路警察局公警局交字
第Z00000000 號舉發違反道路交通管理事件通知單聲明異議，本
院裁定如下：
    主    文
異議駁回。
    理    由
一、異議人聲明異議略以：異議人於民國98年4 月9 日下午4 時
    10分許駕駛車牌號碼416-JA營業大貨曳引車，聯結車牌號碼
    2W-99 號全拖車，行經國道一號公路北上218.2 公里（員林
    收費站北磅），因全聯結車裝載之總聯結重量（26.9公噸）
    ，並未超過大貨曳引車核定之總聯結重量（28.7公噸），且
    車上裝有ETC 設備，故直接通過收費站，並無逃磅之意，惟
    遭內政部警政署國道公路警察局第三警察隊分別開立逃磅及
    超重罰單，為此爰依法提出異議，請求撤銷原處分。
二、原處分意旨略以：異議人於98年4 月9 日下午4 時10分許，
    因駕駛宏龍汽車交通股份有限公司所有之車牌號碼416-JA號
    營業大貨曳引車，聯結車牌號碼2W-99 號全拖車，行經國道
    一號公路北向218.2 公里（員林收費站），為內政部警政署
    國道公路警察局第三警察隊員林分隊警員攔檢查獲有「1 、
    駕照逾期。2 、行經地磅逃磅經強制過磅總重達26.96 公噸
    」之違規事實，當場逕行舉發，此有內政部警政署國道公路
    警察局第三警察隊（以下簡稱公路警察局第三警察隊）98年
    4 月9 日公警局交字第Z00000000 號舉發違反道路交通管理
    事件通知單（以下簡稱舉發通知單）在卷可稽。嗣原處分機
    關並據以裁決，以異議人違反道路交通管理處罰條例第22條
    第1 項第7 款、第29條之2 第4 項之規定，裁處罰鍰新臺幣
    （下同）11,800元，並扣繳駕駛執照，此亦有交通部公路總
    局新竹區監理所中壢監理站98年6 月16日壢監裁字第裁53-Z
    00000000號違反道路交通管理事件裁決書（下稱裁決書）附
    卷可據。
三、按汽車駕駛人駕駛執照逾有效期間仍駕車者，處新臺幣1,80
    0 以上3,600 元以下罰鍰，並禁止其駕駛。道路交通管理處
    罰條例第22條第1 項第7 款定有明文。再按載貨之貨車、客
    貨兩用車、聯結車進入地磅站時，應依標誌、標線、號誌指
    示行駛，不得在地磅上緊急煞車，並依服務人員或號誌指示
    停車或開車；又按汽車裝載貨物行經設有地磅處所1 公里內
    路段，未依標誌、標線、號誌指示或不服從交通勤務警察或
    依法令執行交通稽查任務人員之指揮過磅者，處汽車駕駛人
    1 萬元罰鍰，並得強制其過磅，高速公路及快速公路交通管
    制規則第24條第1 項、道路交通管理處罰條例第29條之2 第
    4 項亦分別有明文。又道路交通管理處罰條例第29條之2第4
    項之立法目的係為有效遏止大型車輛違規肇事，各警察機關
    針對大型車嚴重違規行為加強稽查，惟有部分載重車不聽從
    指揮過磅、以消極方式抗拒過磅，甚至拒絕停車接受稽查或
    棄車而逃逸，致汽車裝載貨物超重之取締難以執行，致執法
    落空，為避免嚴重超載者採取消極方式抗拒過磅，甚至拒絕
    停車接受稽查等，危害行車安全，爰增訂上開規定，以維交
    通秩序（立法理由參照）。
四、經查：
  (一)本件異議人於前揭時間，駕駛車牌號碼416-JA營業大貨曳引
    車，行經國道一號公路北上218.2 公里員林收費站，經公路
    警察局第三警察隊員林分隊警員攔檢查獲有「駕照逾期；行
    經地磅逃磅經強制過磅總重達26.96 公噸」之舉，並填製Z0
    0000000 號舉發通知單、交通部公路總局新竹區監理所中壢
    監理站壢監裁字第裁53-Z00000000號裁決書、現場圖示等件
    在卷可稽。
  (二)異議人對於其領有之職業聯結車駕駛執照逾有效期間仍駕車
    一情並不爭執，且經公路警察局第三警察隊查覆無訛，此有
    中壢監理站汽車駕照基本資料、汽車駕駛人異動歷史列印及
    公路警察局第三警察隊98年5 月15日公警三交字第09803711
    38號函在卷足憑，此部分堪以認定。另異議人固坦認有於上
    開時、地，駕駛前述大貨曳引車，行經國道一號北向218.2
    公里處，且未通過該處員林收費站北向地磅等情，惟矢口否
    認有前述違規之事實。辯稱：現場的確有地磅，但當日車多
    ，其車內裝有ETC ，遂逕行經過收費站，並未過地磅。平常
    車子進入地磅警車會在外面指揮警示我們，但該日並無警員
    指揮云云。惟查證人即舉發之員警乙○○於本院訊問時證稱
    ：98年4 月9 日伊與同組警員丁○○執行巡邏勤務，當日巡
    邏經過員林收費站北向地磅處所時，先發現異議人所駕駛之
    車輛經過，但異議人所駕駛之車輛是載重車，卻未依規定進
    入地磅過磅，於是彼等在通過收費站之地點攔停異議人車輛
    。攔停後，彼等強制異議人回員林收費站南向地磅過磅。異
    議人是北上時逃磅，經彼等攔停後強制回到南下的地磅站過
    磅。員林收費站的地磅南北方向位置各位在北上、南下員林
    收費站之前還未過站，要先經過地磅才會經過收費站。現場
    員林收費站北上地磅站前會有一些指示標誌、燈號，都是正
    常運作，若屬於載重車依照規定就是要過磅。且ETC 車道有
    分大小車，大車ETC 收費車道是設在進站的右手邊，行經地
    磅出來可直接順向進入該ETC 收費車道，毋庸再切入其他收
    費車道，如是小貨車則需切入內側車道，所以即使異議人要
    行經ETC 收費車道，行進動向安全無虞等語明確（參本院98
    年10月14日訊問筆錄第2 頁至第4 頁）。經本院傳喚證人乙
    ○○到庭調查結果，其對當日所見違規情形於具結後堅證如
    上，足認其確係依自己親自見聞所得而為上開供述，且其不
    惟能清楚陳述所見如上之違規情形，復以異議人亦自承所駕
    駛之營業大貨曳引車當時確實有裝載貨物，其並未進入過磅
    區無訛，尤足認證人之判斷並無誤認之可能。又異議人對於
    上揭時段，經過該路口及其行進方向之事實並不爭執，此外
    復查無其他任何事證足認證人乙○○上開證述有何瑕疵或與
    事理相違而可認與事實不符之處，本院依直接審理所得心證
    ，堪認其依自己親自見聞所為之上開證述與事實相符。又本
    件員林收費站前方約於北上218.8 公里處有「地磅站↗」之
    告示牌，且員林收費站北向地磅站所在位置大約於北上218.
    3 公里處等情，此分別有證人乙○○提供之員林收費站現場
    光碟所列印之照片、本院電話紀錄等件附卷可參。是以，異
    議人前開違規行為地點距離員林收費站北向地磅確於1 公里
    內，且縱使當日並無執勤警員在場指揮，異議人仍可依循前
    開告示牌行進過磅，並無標示不清或難以遵循指示標誌過磅
    之處。再者，自行駛進入員林收費站北向地磅過磅至駛入北
    上ETC 收費車道之行車動線安全無虞，業經證人乙○○證述
    明確，一如前述，且該處北向收費車道靠近地磅方向亦有大
    型車之ET C收費車道乙節，並有證人乙○○提出之前開現場
    光碟所列印之照片足憑，堪認異議人所駕駛之前述車輛依法
    過磅後再行駛於ETC 收費車道而通過員林收費站繼續北上行
    進，並非難事。足見依異議人違規當時之狀況，異議人確仍
    可將車駛進地磅過磅後繼續北上。復以，在高速公路行駛行
    經收費站時，既可以現金或回數票繳費，或以ETC 方式繳費
    ，而異議人係職業駕駛人，復早知其駕車裝載貨物途經上開
    收費站時須過磅，則異議人如考量安全問題，其本應採取以
    現金或回數票方式繳費，以遵守上揭過磅規定，將車駛入地
    磅處過磅，要無得以其係採ETC 方式繳費，若要過磅有安全
    顧慮云云為由，免除其應遵守之過磅義務，是異議人所辯尚
    非可採。因而異議人有汽車裝載貨物行經設有地磅處所未依
    標誌指示過磅之違規事實明確，堪予認定。
五、綜上所述，異議人既於前揭時、地有汽車裝載貨物行經設有
    地磅處所1 公里內未依標誌指示過磅之違規事實，從而，原
    處分機關所為前揭裁處，核無違誤。是本件異議人之聲明異
    議為無理由，應予駁回。又異議人固於聲明異議狀述及其於
    上揭時、地，裝載貨物並未超重乙節，惟該部分之違規事實
    業經公路警察局第三警察隊依違反道路交通管理處罰條例第
    29條之2 第1 項規定而填製Z00000000 號舉發通知單，並經
    繳費結案並未開立裁決書，此有電話紀錄在卷可考，前揭通
    知單，僅係對違規事實之舉發，而屬交通主管機關據以裁罰
    之依據，至多僅得視為「暫時性行政處分」，與裁決書屬「
    終局行政處分」者不同，既非交通主管機關所為之處罰，異
    議人尚不得逕憑此非裁決書之舉發單逕向本院聲明異議，附
    此敘明。
據上論斷，應依道路交通管理處罰條例第87條第2 項、道路交通
案件處理辦法第19條，裁定如主文。
中    華    民    國    98    年    12    月    31    日
                    交通法庭    法  官  呂美玲
以上正本證明與原本無異。
如不服本裁定，應於裁定送達後5 日內向本院提出抗告狀。
                                書記官  李玉華
中    華    民    國    99    年    1     月    5     日

司法院資訊處製作；財團法人民間司法改革基金會備份。
